臺灣板橋地方法院刑事判決　　　　　　 100年度易字第1870號
公　訴　人　臺灣板橋地方法院檢察署檢察官
被　　　告　周坤德
上列被告因毒品危害防制條例案件，經檢察官提起公訴（100 年
度偵字第5077號），被告於準備程序就被訴事實為有罪之陳述，
本院裁定改依簡式審判程序審理，並判決如下：
    主  文
周坤德持有第三級毒品純質淨重二十公克以上，累犯，處有期徒
刑壹年貳月。扣案之第三級毒品愷他命貳包（驗餘淨重共計壹仟
玖佰玖拾肆點壹參零零公克，驗餘純質淨重共計壹仟捌佰玖拾壹
點參伍零壹公克）均沒收之。
    事  實
一、周坤德前於民國96年間，因轉讓毒品案件，經臺灣高等法院
    以97年度上訴字第3821號判處有期徒刑6 月確定，甫於98年
    2 月12日易科罰金執行完畢。詎其猶不知悔改，明知愷他命
    （Ketamine，下稱愷他命）係屬毒品危害防制條例第2 條第
    2 項第3 款所規定之第三級毒品，不得非法持有，竟基於持
    有第三級毒品之犯意，於100 年2 月2 日1 時40分前之某時
    ，在不詳地點，收受前因欠其賭債久未清償之真實姓名、年
    籍不詳，綽號小鄭成年男子交付質押之第三級毒品愷他命2
    包（驗餘淨重共計1994.1300 公克，驗餘純質淨重共計1891
    .3501 公克）而予以持有。嗣於100 年2 月2 日1 時40分許
    ，在新北市○○區○○路25巷口為警攔查，經徵得周坤德之
    同意對其施以搜索，終扣得上開毒品進而查獲。
二、案經新北市政府警察局板橋分局報告臺灣板橋地方法院檢察
    署檢察官偵查起訴。
    理  由
一、本案被告周坤德所犯係死刑、無期徒刑、最輕本刑為3 年以
    上有期徒刑以外之罪，且非高等法院管轄之第一審案件，其
    於準備程序中就被訴事實為有罪之陳述，經告知簡式審判程
    序之旨，並聽取公訴人、被告之意見後，本院裁定改行簡式
    審判程序，合先敘明。
二、上揭犯罪事實，迭經被告於偵查及本院準備程序、審理中坦
    承不諱，並有扣案且經交通部民用航空局航空醫務中心100
    年3 月15日航藥鑑字第0000000 號、第0000000Q號毒品鑑定
    書鑑定確認之第三級毒品愷他命2 包（驗餘淨重共計1994.1
    300 公克，驗餘純質淨重共計1891.3501 公克）可資佐證。
    據此，足認被告上開出於任意性之自白確與實情相符，洵堪
    採為本案認事之依據，是本案相關證據已臻明確，被告犯行
    已堪認定。
三、查愷他命為毒品危害防制條例第2 條第2 項第3 款所定之第
    三級毒品，被告持有之第三級毒品愷他命2 包，驗餘純質淨
    重共計仍有1891.3501 公克，足認其原持有之數量已達同條
    例第11條第5 項所定純質淨重20公克以上，是核被告所為，
    係犯毒品危害防制條例第11條第5 項之持有第三級毒品純質
    淨重20公克以上罪。又查被告前曾因犯他案而有如事實欄所
    載經法院判處罪刑確定並已執行完畢之情形，此觀諸卷附臺
    灣高等法院被告前案紀錄表即明，其於5 年內故意再犯本案
    有期徒刑以上之罪，應依刑法第47條第1 項之規定，論以累
    犯，並加重其刑。爰審酌被告前已有因轉讓毒品經判處徒刑
    之紀錄，明知愷他命為法所禁止持有之毒品，竟仍未經許可
    無故持有第三級毒品，行為實有不當，所謂暫押抵債之說亦
    無何可憫之處，且其持有毒品數量甚多，如予流出不但戕害
    國民身體健康，對社會秩序亦有不良影響，及其犯後坦承犯
    行，態度尚佳等一切情狀，量處如主文所示之刑，以資懲儆
    。
四、按鑑於第三、四級毒品均係管制藥品，毒品危害防制條例特
    於同條例第11條之1 明定無正當理由，不得擅自持有；第18
    條第1 項後段復規定查獲之第三、四級毒品，無正當理由而
    擅自持有者，沒入銷燬之。從而，依同條例第18條第1 項後
    段應沒入銷燬之毒品，專指查獲之施用、持有第三、四級毒
    品而言；倘係查獲之製造、運輸、販賣、意圖販賣而持有、
    以非法方法使人施用、引誘他人施用或轉讓之第三、四級毒
    品，既屬同條例相關法條明文規定處罰之犯罪行為，即非該
    條項應沒入銷燬之範圍。又同條例第19條第1 項所定「供犯
    罪所用或因犯罪所得之物」，係指犯第4 條至第9 條、第12
    條、第13條或第14條第1 項、第2 項之罪所用或所得之物，
    不包括毒品本身在內，自不得為第三、四級毒品之沒收依據
    （以犯第4 條第3 項販賣第三級毒品罪為例，其供犯罪所用
    之物，當指「供販賣第三級毒品所用之物」而言；第三級毒
    品本身為販賣之標的，為遂行販賣該毒品使用之物，始屬「
    供犯罪《犯第4 條第3 項之販賣第三級毒品罪》所用之物」
    ，其理至明）。同條例對於查獲之製造、運輸、販賣、意圖
    販賣而持有、以非法方法使人施用、引誘他人施用及轉讓第
    三、四級毒品之沒收，並無特別規定，如其行為已構成犯罪
    ，則該毒品即屬不受法律保護之違禁物，應回歸刑法適用，
    依刑法第38條第1 項第1 款之規定沒收之（最高法院95年臺
    上字第911 號判決意旨參照）。是秉此原則為齊一之解釋，
    本案扣案之愷他命2 包（驗餘淨重共計1994.1300 公克，驗
    餘純質淨重共計1891.3501 公克），為違禁物；又盛裝上開
    毒品之塑膠袋共2 只，因查獲之毒品部分必已沾附於其上，
    若欲完全析離，雖非不可能，但此舉對毒品危害防制政策之
    施行，並無特殊助益，且徒費執行之成本，爰依刑法第38條
    第1 項第1 款規定併予諭知沒收，以符執行之實際。
據上論斷，應依刑事訴訟法第273 條之1 第1 項、第299 條第1
項前段，毒品危害防制條例第11條第5 項，刑法第11條前段、第
47條第1 項、第38條第1 項第1 款，判決如主文。
本案經檢察官楊瀚濤到庭執行職務。
中    華    民    國   100    年    6     月    29    日
                  刑事第五庭  法  官  盧軍傑
上列正本證明與原本無異。
如不服本判決，應於判決送達後10日內敘明上訴理由，向本院提
出上訴狀 (應附繕本) ，上訴於臺灣高等法院。其未敘述上訴理
由者，應於上訴期間屆滿後20日內向本院補提理由書「切勿逕送
上級法院」。
                              書記官  周玉茹
中    華    民    國   100    年    6     月    29    日
附錄本案論罪法條全文：
毒品危害防制條例第11條
持有第一級毒品者，處3 年以下有期徒刑、拘役或新臺幣5 萬元
以下罰金。
持有第二級毒品者，處2 年以下有期徒刑、拘役或新臺幣3 萬元
以下罰金。
持有第一級毒品純質淨重10公克以上者，處1 年以上7 年以下有
期徒刑，得併科新臺幣100萬元以下罰金。
持有第二級毒品純質淨重20公克以上者，處6 月以上5 年以下有
期徒刑，得併科新臺幣70萬元以下罰金。
持有第三級毒品純質淨重20公克以上者，處3 年以下有期徒刑，
得併科新臺幣30萬元以下罰金。
持有第四級毒品純質淨重20公克以上者，處1 年以下有期徒刑，
得併科新臺幣10萬元以下罰金。
持有專供製造或施用第一級、第二級毒品之器具者，處1 年以下
有期徒刑、拘役或新臺幣1萬元以下罰金。